臺灣臺中地方法院刑事判決
110年度金訴字第1001號
公  訴  人  臺灣臺中地方檢察署檢察官
被      告  王俊凱



上列被告因詐欺等案件，經檢察官提起公訴（110年度偵字第338
18號），被告於準備程序中就被訴之事實為有罪之陳述，經本院
合議庭裁定由受命法官獨任進行簡式審判程序，判決如下：
    主    文
甲○○犯如附表編號1、2「主文」欄所示之罪，各處如附表編號1
、2「主文」欄所示之刑。應執行有期徒刑壹年肆月。
未扣案之犯罪所得新臺幣伍仟伍佰伍拾元沒收，於全部或一部不
能沒收或不宜執行沒收時，追徵其價額。
    犯罪事實
一、甲○○於民國110年3月間某日起，加入「阿南」、「劉享鑫」
    等真實身分不詳之成年男子所屬三人以上組成，以實施詐術
    為手段，具有持續性、牟利性及結構性之詐欺集團犯罪組織
    （所涉參與犯罪組織罪嫌，業經臺灣桃園地方檢察署檢察官
    另行起訴），負責擔任車手工作。甲○○與「阿南」、「劉享
    鑫」等所屬該詐欺集團之其他成年成員（無證據證明有未成
    年人）共同意圖為自己不法之所有，基於三人以上共同詐欺
    取財及一般洗錢之犯意聯絡，推由該詐欺集團不詳成員於如
    附表所示之時間，以如附表所示之詐騙方式，分別向如附表
    所示之丙○○、乙○○施用詐術，致使其等均陷於錯誤，而各依
    指示將款項轉帳至指定帳戶（匯款時間、金額及匯入帳戶均
    詳如附表所示）。待「阿南」知悉如附表所示之人已轉入款
    項後，隨即通知甲○○持如附表所示之帳戶金融卡前往提領詐
    得款項，甲○○旋於如附表所示之提領時間，前往如附表所示
    提領地點附設之自動櫃員機，接續提領如附表所示之款項得
    手，復將所提領款項交與前來取款之不詳詐欺集團成員，以
    此方式掩飾或隱匿特定犯罪所得之去向，甲○○則取得提領金
    額百分之2.5之報酬。嗣因附表所示之丙○○、乙○○發覺受騙
    ，報警處理，經警方調閱提款之監視錄影畫面，而循線查悉
    上情。
二、案經乙○○訴由臺中市政府警察局第一分局報告臺灣臺中地方
    檢察署檢察官偵查起訴。
    理    由
一、證據能力之說明：
    本案被告甲○○所犯非死刑、無期徒刑或最輕本刑有期徒刑3
    年以上之罪，亦非高等法院管轄第一審案件，且於準備程序
    進行中，被告先就被訴事實為有罪之陳述，經告知被告簡式
    審判程序之旨，並聽取公訴人及被告之意見後，本院合議庭
    裁定進行簡式審判程序。是本案之證據調查，依刑事訴訟法
    第273條之2及第159條第2項規定，不受同法第159條第1項、
    第161條之2、第161條之3、第163條之1及第164條至第170條
    規定之限制，合先敘明。
二、認定犯罪事實所憑之證據及理由：
  ㈠上開犯罪事實，業據被告於警詢、本院訊問、準備程序及審
    理時均坦承不諱（見臺灣臺中地方檢察署110年度偵字第338
    18號卷【下稱偵卷】第35至43頁，本院卷第132至133頁、第
    150頁、第161頁），並經證人即被害人丙○○、告訴人乙○○分
    別於警詢中證述明確（見偵卷第45至49頁、第51至59頁），
    且有110年8月28日員警職務報告（見偵卷第31頁）、盧怡文
    之水星郵局00000000000000號帳戶客戶歷史交易清單（見偵
    卷第63頁）、邱鈺惠之玉里郵局00000000000000號帳戶客戶
    歷史交易清單（見偵卷第65頁）、監視器錄影畫面截圖【1.
    110年4月19日提領被害人丙○○匯入款項（見偵卷第67至71頁
    ）、2.110年4月24日提領告訴人乙○○匯入款項（見偵卷第73
    至77頁）】、被告提款之畫面與檔案照片特徵比對（見偵卷
    第79頁）、被害人丙○○報案及提出之資料【1.內政部警政署
    反詐騙諮詢專線紀錄表（見偵卷第81至83頁）、2.新北市政
    府警察局汐止分局汐止派出所受（處）理案件證明單、受理
    詐騙帳戶通報警示簡便格式表（見偵卷第85至87頁）、3.自
    動櫃員機交易明細表（見偵卷第133至134頁）、4.金融帳戶
    交易明細（見偵卷第135頁）】、帳戶個資檢視【1.盧怡文
    （見偵卷第89頁）、2.邱鈺惠（見偵卷第99頁）】、告訴人
    乙○○報案及提出之資料【1.內政部警政署反詐騙諮詢專線紀
    錄表（見偵卷第91至93頁）、2.宜蘭縣政府警察局羅東分局
    開羅派出所受（處）理案件證明單、受理詐騙帳戶通報警示
    簡便格式表（見偵卷第95至97頁）、3.臺外幣交易明細查詢
    （見偵卷第143至145頁）】、臺灣桃園地方檢察署110年度
    偵字第26823號、第31374號起訴書（見偵卷第123至129頁）
    等資料在卷可佐，足認被告之任意性自白核均與事實相符，
    均堪採信。
  ㈡綜上所述，本案事證明確，被告如附表所示之犯行，均堪認
    定，俱應依法論科。
三、論罪科刑：
  ㈠被告與「阿南」、「劉享鑫」及其等所屬詐欺集團其他不詳
    成員共同意圖為自己不法之所有，推由該詐欺集團不詳成員
    於附表「詐騙方式」欄所示時間，分別詐騙如附表所示之被
    害人丙○○、告訴人乙○○，迨其等受騙而轉帳至如附表所示之
    指定之人頭帳戶後，再由「阿南」通知被告持如附表所示之
    人頭帳戶金融卡前往操作自動櫃員機提領詐欺款項，繼而將
    提領贓款交付與前來取款之不詳詐欺集團成員收受等情，業
    經本院認定如前，足認參與本案詐欺取財犯行之人，除向附
    表所示之人施以詐術之該詐欺集團話務機房不詳成員外，加
    計被告、「阿南」、「劉享鑫」與向被告收取其所提領贓款
    之不詳詐欺集團成員，均有參與本案詐欺犯行之構成要件行
    為分擔，足認參與本案詐欺取財犯行之成員達3人以上。
  ㈡按特定犯罪之正犯實行特定犯罪後，為掩飾、隱匿其犯罪所
    得財物之去向及所在，而令被害人將財物寄交詐欺集團指定
    之便利商店或帳戶，並由該特定犯罪正犯前往提領其犯罪所
    得財物得手，特定犯罪所得之財物，因已被提領而造成金流
    斷點，該當掩飾、隱匿之要件，自成立一般洗錢罪之正犯（
    最高法院108年度台上大字第3101號裁定意旨參照）。又按
    「本法所稱洗錢，指下列行為：一、意圖掩飾或隱匿特定犯
    罪所得來源，或使他人逃避刑事追訴，而移轉或變更特定犯
    罪所得。二、掩飾或隱匿特定犯罪所得之本質、來源、去向
    、所在、所有權、處分權或其他權益者。三、收受、持有或
    使用他人之特定犯罪所得。」為洗錢防制法第2條所明定。
    倘行為人意圖掩飾或隱匿特定犯罪所得來源，而將特定犯罪
    所得直接消費處分，甚或交予其他共同正犯，或由共同正犯
    以虛假交易外觀掩飾不法金流移動，尚非單純犯罪後處分贓
    物之行為，亦應構成第2條第1或2款之洗錢行為（最高法院1
    09年度台上字第5077號判決參照）。查被告所為之本案犯行
    ，係於附表所示之告訴人或被害人受騙而匯款至人頭帳戶後
    ，由被告依「阿南」指示前往各地之自動櫃員機提領款項，
    再繳回「阿南」指定前來取款之人，此舉顯係就詐欺所得為
    分層化之處置以製造金流軌跡斷點，使偵查機關難以追查金
    流，藉以掩飾或隱匿詐欺犯罪所得之去向，核其所為已構成
    洗錢防制法第14條第1項之一般洗錢罪。
  ㈢核被告如附表所示之行為，均係犯刑法第339條之4第1項第2
    款之三人以上共同犯詐欺取財罪、洗錢防制法第14條第1項
    之一般洗錢罪（均各2罪）。
  ㈣按共同正犯之成立，只須具有犯意之聯絡，行為之分擔，既
    不問犯罪動機起於何人，不必每一階段犯行，均經參與。再
    共同正犯之意思聯絡，原不以數人間直接發生者為限，即有
    間接之聯絡者，亦包括在內，如甲分別邀乙、丙犯罪，雖乙
    、丙彼此無直接之聯絡，亦無礙於其為共同正犯之成立。又
    共同正犯，係共同實行犯罪行為之人，在共同意思範圍內，
    各自分擔犯罪行為之一部，相互利用他人之行為，以達其犯
    罪之目的，其成立不以全體均參與實行犯罪構成要件之行為
    為要件，其行為分擔，亦不以每一階段皆有參與為必要，倘
    具有相互利用其行為之合同意思所為，仍應負共同正犯之責
    （最高法院77年台上字第2135號、99年度台上字第1323號刑
    事判決意旨參照）。參以現今詐欺集團參與人數眾多，分工
    亦甚縝密，為達詐欺取財之目的，復為隱匿日後犯罪所得，
    防止遭查緝，多區分為實施詐欺之人、提領詐欺所得之車手
    與聯繫車手之人間，各類分工均係詐欺集團組成所不可或缺
    ，彼此分工，均屬詐欺集團之重要組成成員。本案詐欺取財
    之流程，係先由詐欺集團不詳成員以不詳方法取得可供作為
    人頭帳戶之金融帳戶後，由詐欺集團不詳成員向被害人丙○○
    、告訴人乙○○施以詐術，迨其2人遭詐欺而將款項轉入指定
    之人頭帳戶，由被告持「阿南」所轉交之人頭帳戶金融卡提
    領之詐欺款項後，再交與「阿南」指定前來取款之不詳詐欺
    集團成員，則被告與本案詐欺集團成員「阿南」、「劉享鑫
    」及其他不詳成員間，顯係基於自己犯罪之犯意共同參與該
    集團組織之分工，各自分擔犯罪構成要件行為之一部，相互
    利用他人之行為，以達詐欺犯罪之目的無訛，被告與本案詐
    欺集團其他成員間未必直接聯絡，或未能確切知悉詐騙被害
    人丙○○、告訴人乙○○之模式，仍應就全部之犯罪事實令負共
    同正犯之責。是以，被告既共同分擔整體詐欺被害人丙○○、
    告訴人乙○○過程中之負責提領其等2人受騙匯入之贓款後繳
    回本案詐欺集團之工作，依上揭說明，被告於其參與期間，
    自應就本案詐欺集團詐騙前揭被害人丙○○、告訴人乙○○之犯
    行，與本案詐欺集團成員共同負責，洵堪認定。從而，被告
    與本案詐欺集團成員「阿南」、「劉享鑫」及其他不詳成員
    間，就本案如附表所示之犯行，均有犯意聯絡及行為分擔，
    應依刑法第28條規定，論以共同正犯。
  ㈤按如數行為於同時同地或密切接近之時地實施，侵害同一之
    法益，各行為之獨立性極為薄弱，依一般社會健全觀念，在
    時間差距上，難以強行分開，在刑法評價上，以視為數個舉
    動之接續施行，合為包括之一行為予以評價，較為合理，則
    屬接續犯，而為包括之一罪（最高法院86年度台上字第3295
    號判決意旨參照）。經查，被告與「阿南」、「劉享鑫」及
    其等所屬詐欺集團不詳成員於附表「詐騙方式」欄所示之時
    間內，分工由該不詳詐欺集團話務機房成員以電話對被害人
    丙○○、告訴人乙○○施行詐術後，使被害人丙○○、告訴人乙○○
    先後將款項匯入指定帳戶內，再由被告於如附表所示之提領
    時間，分數次提領被害人丙○○、告訴人乙○○受騙匯入之款項
    ，再交由「阿南」指定之不詳身分詐欺集團成員收受，各係
    侵害同一被害人或告訴人之財產法益，該數次提款行為之獨
    立性極為薄弱，依一般社會健全觀念，在時間差距上，難以
    強行分開，在刑法評價上，以視為數個舉動之接續施行，應
    各論以接續犯之包括一罪。
  ㈥另被告如附表所示之行為，均係以一行為同時觸犯刑法第339
    條之4第1項第2款之三人以上共同犯詐欺取財罪及洗錢防制
    法第14條第1項之一般洗錢罪，為異種想像競合犯，均應依
    刑法第55條規定，各從一重論以刑法第339條之4第1項第2款
    之三人以上共同犯詐欺取財罪。
  ㈦詐欺取財罪，係為保護個人之財產法益而設，行為人罪數之
    計算，自應依遭詐騙之被害人人數計算，是被告如附表所示
    之三人以上共同犯詐欺取財犯行，犯意各別、行為互殊，且
    侵害法益不同，應予分論併罰。
  ㈧又按犯洗錢防制法第14條之一般洗錢罪、第15條之特殊洗錢 
    罪，在偵查或審判中自白者，減輕其刑，洗錢防制法第16 
    條第2項定有明文。查被告於偵查及本院審理時，就其所犯
    之一般洗錢罪均坦承不諱，原應依上開規定減輕其刑，惟被
    告所犯之一般洗錢罪係想像競合犯之輕罪，已從一重之三人
    以上共同詐欺取財罪處斷，參照最高法院大法庭108年度台
    上大字第3563號裁定意旨，無從逕依上開規定減輕其刑，惟
    本院於量刑時，仍併予審酌上開減刑事由，附此敘明。
  ㈨爰審酌被告年輕力壯，竟不思循正當途徑獲取財物，反受「
    阿南」、「劉享鑫」邀約，加入詐欺集團擔任車手之分工，
    利用一般民眾欠缺法律專業知識而施以詐術，以此等非法方
    法圖謀不法所得，詐取如附表所示被害人丙○○及告訴人乙○○
    之財物，所為應值非難；兼衡被告犯後已知坦承犯行，且於
    本院準備程序時表示：伊希望可以跟被害人調解等語，然經
    本院安排調解後，被告與被害人丙○○、告訴人乙○○卻均未到
    庭致調解不成立之態度；並酌以被告自陳之智識程度，就業
    及收入、婚姻、家庭生活及經濟狀況等（詳見本院卷第161
    至162頁），暨被告本案之犯罪動機、手段、目的、參與程
    度、擔任之角色、犯罪所獲利益、所生危害及前科素行等一
    切情狀，分別量處如附表所示之刑，暨合併定其應執行刑如
    主文所示，以示懲儆。
四、沒收部分：
  ㈠按犯罪所得，屬於犯罪行為人者，沒收之。但有特別規定者
    ，依其規定；前二項之沒收，於全部或一部不能沒收或不宜
    執行沒收時，追徵其價額，刑法第38條之1第1項、第3項分
    別定有明文。又於2人以上共同實行犯罪之情形，固基於責
    任共同原則，共同正犯應就全部犯罪結果負其責任，然於集
    團性犯罪，其各成員有無不法所得，未必盡同，如因其組織
    分工，彼此間犯罪所得分配懸殊，而若分配較少甚或未受分
    配之人，仍應就全部犯罪所得負連帶沒收追繳之責，超過其
    個人所得之剝奪，無異代替其他參與者承擔刑罰，違反罪刑
    法定原則、個人責任原則以及罪責相當原則；故共同正犯犯
    罪所得之沒收或追徵，應就各人所分得之數為之。查被告於
    警詢、本院訊問、準備程序及審理中均自承伊報酬係以提領
    金額2.5％計算，且本案都有拿到報酬等語（見偵卷第39頁，
    本院卷第133、150、161頁），是其本案實際取得之犯罪所
    得共計5,550元【計算式：3225＋2325＝5550】，未據扣案，
    亦未實際發還予被害人丙○○、告訴人乙○○，且無過苛調節條
    款之適用，自應依刑法第38條之1第1項前段、第3項之規定
    宣告沒收，於全部或一部不能沒收或不宜執行沒收時，追徵
    其價額。
　㈡至如附表所示之本案人頭帳戶之金融卡，雖為供被告本案犯
    罪所用之物，惟上開物品業據被告供稱已於領款後丟棄等語
    （見偵卷第39頁，本院卷第161頁），且該等帳戶業經列為
    警示帳戶，再遭被告或其他不法之人持以利用之可能性甚微
    ，欠缺刑法上之重要性，為免耗費司法資源，爰參酌刑法第
    38條之2第2項規定，亦認無諭知沒收、追徵之必要，附此敘
    明。 
　㈢另被告就其所參與如附表所示加重詐欺取財犯行中想像競合
    犯洗錢防制法第14條第1項之一般洗錢罪者，依洗錢防制法
    第18條第1項前段雖規定就所收受之財產利益部分予以宣告
    沒收。然，洗錢防制法第18條第1項固規定：「犯第14條之
    罪，其所移轉、變更、掩飾、隱匿、收受、取得、持有、使
    用之財物或財產上利益，沒收之；犯第15條之罪，其所收受
    、持有、使用之財物或財產上利益，亦同。」此一規定採取
    義務沒收主義，只要合於前述規定，法院即應為相關沒收之
    諭知，然該洗錢行為之標的是否限於行為人所有者始得宣告
    沒收，法無明文，實務上一向認為倘法條並未規定「不問屬
    於犯罪行為人與否均沒收」時，自仍以屬於被告所有者為限
    ，始應予沒收。暨參諸最高法院100年度台上字第5026號判
    決：「毒品危害防制條例第19條第1項關於沒收之規定，固
    採義務沒收主義，凡犯同條例第4條至第9條、第12條、第13
    條或第14條第1項、第2項之罪者，其供犯罪所用或因犯罪所
    得之財物，均應諭知沒收。但該法條並未規定『不問屬於犯
    罪行為人與否』，均沒收之，自仍以屬於被告所有者為限，
    始應予以沒收。」之意旨，本院認在洗錢防制法並未規定「
    不問屬於犯罪行為人與否」之情形下，自宜從有利於被告之
    認定。查本案被告所提領之詐欺贓款，已交由「阿南」指定
    之不詳身分詐欺集團成員收受，業如前述，並非被告所有，
    亦非在被告實際掌控中，則被告就上開犯罪所收受、持有之
    財物，在超過其所獲取報酬之外的數額，本不具所有權及事
    實上處分權，依法自無從對被告加以宣告沒收其所收受之全
    部金額。
據上論斷，應依刑事訴訟法第273條之1第1項、第299條第1項前
段，洗錢防制法第14條第1項，刑法第11條前段、第28條、第339
條之4第1項第2款、第55條、第51條第5款、第38條之1第1項前段
、第3項，刑法施行法第1條之1第1項，判決如主文。
本案經檢察官洪明賢提起公訴，檢察官丁○○到庭執行職務。
中　　華　　民　　國　　111 　年　　4 　　月　　12　　日
                  刑事第十庭  法  官  林芳如
以上正本證明與原本無異。
如不服本判決應於收受送達後20日內向本院提出上訴書狀，並應
敘述具體理由；其未敘述上訴之理由者，應於上訴期間屆滿後20
日內向本院補提理由書（均須按他造當事人之人數附繕本）「切
勿逕送上級法院」。
告訴人或被害人如不服判決，應備理由具狀向檢察官請求上訴，
上訴期間之計算，以檢察官收受判決正本之日起算。
                              書記官  張玉楓
中　　華　　民　　國　　111 　年　　4 　　月　　12　　日
附錄本案論罪科刑法條全文：
洗錢防制法第14條
有第2條各款所列洗錢行為者，處7年以下有期徒刑，併科新臺幣
5百萬元以下罰金。
前項之未遂犯罰之。
前二項情形，不得科以超過其特定犯罪所定最重本刑之刑。

中華民國刑法第339條之4
犯第339條詐欺罪而有下列情形之一者，處1年以上7年以下有期
徒刑，得併科1百萬元以下罰金：
一、冒用政府機關或公務員名義犯之。
二、三人以上共同犯之。
三、以廣播電視、電子通訊、網際網路或其他媒體等傳播工具，
    對公眾散布而犯之。
前項之未遂犯罰之。
　
附表： 
編號 被害人 詐騙方式 匯款時間及金額（新臺幣） 提領時間及金額（新臺幣） 提領地點 主        文 1 丙○○ 該不詳詐欺集團成員於110年4月19日18時許，以「+00000000000」、「+00000000000」等電話致電丙○○，佯裝係網路購物及花旗銀行人員，並謊稱因丙○○購買雨傘可以升級為高級會員後能自動扣款云云，致丙○○陷於錯誤，依指示匯款至人頭帳戶（與本案相關之匯款詳右述）。 ⑴110年4月19日17時10分許，匯款99   ,119元　 ⑵110年4月19 　 日17時41分 　 許，匯款29, 　　985元 ⑴、⑵共計匯 款129,104元 至盧怡文之水 里郵局帳號：000-00000000000000號帳戶 ⑴110年4月19日17時21分   許，提領6  0,000元 ⑵110年4月19 　 日17時22分許，提領39,000元 臺中市○區○○路0號之臺中公園路郵局 甲○○犯三人以上共同詐欺取財罪，處有期徒刑壹年貳月。      ⑶110年4月19日17時46分許，提領20,000 　元 ⑷110年4月19日17時47分許，提領10,000 　元 臺中市○區○○路0段000號之遠東銀行臺中自由分行      合計提領129,000元 【報酬為3225元（計算式：129000×2.5％＝3225）】   2 乙○○ （ 有 提 告 ） 該不詳詐欺集團成員於110年4月24日14時44分許，以「+000000000000」、「+000000000000」等電話致電乙○○，佯裝係網路購物及富邦銀行客服人員，並謊稱乙○○之前購買杏仁酸，因業務人員疏失，導致消費遭誤設為分期付款，將由乙○○帳戶內多扣除款項，如要取消需依銀行客服人員指示操作云云，致乙○○陷於錯誤，依指示操作而匯款至人頭帳戶（與本案相關之匯款詳右述）。 ⑴110年4月24日15時31分許，匯款49   ,988元　 ⑵110年4月24日15時34分許，匯款43   ,123元 ⑴、⑵共計匯 款93,111元至邱鈺惠之玉里郵局帳號：000-00000000000000號帳戶 ⑴110年4月24日15時47分許，提領60,000 　元 ⑵110年4月24日15時49分許，提領30,000 　元 ⑶110年4月24日15時50分許，提領3,000元 　 臺中市○區○○路0號之臺中公園路郵局 甲○○犯三人以上共同詐欺取財罪，處有期徒刑壹年壹月。      合計提領93,000元 【報酬為2325元（計算式 ：93000×2.5 ％＝2325） 】